最高法院刑事判決　　　　　　　　　　　　　　　九十一年度台上字第一五○四號
　　上　訴　人　台灣高等法院台南分院檢察署檢察官
　　被　　　告　甲○○
　　選任辯護人　黃勝昭律師
右上訴人因被告違反毒品危害防制條例案件，不服台灣高等法院台南分院中華民國八
十九年一月十一日第二審判決（八十八年度上訴字第一七八五號，起訴案號：台灣雲
林地方法院檢察署八十七年度偵字第一六五八號），提起上訴，本院判決如左：
    主  文
原判決撤銷，發回台灣高等法院台南分院。
    理  由
本件原判決以公訴意旨略稱：被告甲○○與其夫沈錦文（業經判處有期徒刑八年確定
在案）共同基於販賣海洛因及安非他命營利之概括犯意聯絡，自民國（下同）八十七
年二月初之某日及八十七年二月十日止，連續至嘉義縣大林鎮○○路一七巷三三之二
號張凱順（另案經判處有期徒刑十二年確定現執行中）之住處，以新台幣（下同）一
萬三千元、三萬九千元之價格，向黃財（另案審理中）販入約一臺錢及一臺錢半重
之海洛因；又甲○○及沈錦文復共同基於前開犯意，於八十七年（起訴書誤載為八十
六年）二月初之某日，由沈錦文以電話向姓名、年籍不詳、綽號「阿明」之人，販入
價值二萬二千元、重約二臺錢之海洛因，並委右揭綽號「阿明」之人，於八十七年二
月六日利用姓名、年籍不詳之不知情汎亞遊覽車司機，由渠以麻糬禮盒包藏，自桃園
縣中壢市○○○○道第一高速公路斗南交流道後，通知沈錦文領取。再甲○○及沈錦
文二人又基於上開犯意，分別於八十七年一月初之某日及同年二月七日，由甲○○負
責在雲林縣斗南鎮○○里○○街五一號其住處接聽購買毒品者之電話，而由沈錦文將
摻有海洛因之香菸二支，均以每支一千元之代價，分別在甲○○之前址住處及住處附
近巷口等地，售予張尚勝（施用毒品部分，另案判刑確定）施用；又渠二人以右記犯
意，在前開期間內，又連續以相同方式，將每包價格三千元之安非他命售予張尚勝三
次，及自八十七年一月間之某日起至同年二月九日止，在甲○○右址住處共同以每支
一千元之代價，每次販賣摻有海洛因之香菸五支予張凱順，計四、五次，因認被告甲
○○涉犯藥事法第八十三條第一項販賣禁藥罪（應係肅清煙毒條例第五條第一項販賣
毒品罪之誤載）及修正前麻醉藥品管理條例第十三條之一第二項第一款非法販賣麻醉
藥品罪嫌云云，經原審審理結果，認不能證明被告犯罪，因而維持第一審諭知上訴人
無罪之判決，駁回檢察官在第二審之上訴，固非無見。
惟按證據雖已調查而其內容尚未明瞭者，即與未經調查無異，如遽行判決，仍屬應於
審判期日調查之證據未予調查，其判決當然違背法令。查被告之夫沈錦文至張凱順住
處向黃財購買海洛因毒品時，被告均一同前行，且先試用後再買等情，分別經證人
黃財、曾信貴證述明確（見偵查卷第六十五頁、第六十一頁背面），且被告之夫沈
錦文出售海洛因與張尚勝，張尚勝前往被告住處拿取毒品時，被告知情，亦經被告之
夫沈錦文供述明確（見偵查卷第九十二頁），況被告亦自承張尚勝打電話擬前去拿海
洛因香煙時，被告「有」接聽該電話，並稱：「第一次張尚勝到我住處拿海洛因，我
才知道他要拿海洛因……」（見偵查卷第九十四頁背面），如屬無訛，則被告是否共
同販賣海洛因與張尚勝，已不無疑義。再依第一審卷存之監聽譯文所示（一審卷第八
十六頁至九十七頁），其中被告與武田、阿遠、阿順、阿勝及不詳姓名男子之通話記
錄，似涉被告是否知情參與其夫沈錦文共同販賣毒品之行為，原審僅以「……存卷監
聽譯文全部，關於被告對話部分，其用語多有保留，固有可疑，然考諸其內容，並無
堪為對照被告有與沈錦文同向黃財聯絡購買毒品者，又該監聽譯文中，雖載有被告
與姓名年籍不詳之綽號「阿順」男子間之對談，但張凱順於八十八年九月十七日原審
訊問時，再次堅稱：伊除曾與沈錦文聯繫外，未有與被告於電話中聯絡購買毒品情事
等語……」，遽認該監聽內容，不能據為被告犯罪之依據，亦嫌速斷，實情究何？饒
有研求之餘地，原審未詳加勾稽，遽行判決，即有應依法調查之證據未予調查之違誤
。檢察官上訴意旨，執以指摘原判決不當，非無理由，應認有撤銷發回更審之原因。
據上論結，應依刑事訴訟法第三百九十七條、第四百零一條，判決如主文。
中      華      民      國    九十一    年      三      月    二十一    日
                              最高法院刑事第十一庭
                                  審判長法官  呂  潮  澤
                                        法官  白  文  漳
                                        法官  陳  世  雄
                                        法官  孫  增  同
                                        法官  林  開  任
      右正本證明與原本無異
                                              書  記  官
中      華      民      國    九十一    年      三      月    二十七    日
